【裁判字號】    97,易,2875
【裁判日期】    980716
【裁判案由】    政府採購法
【裁判全文】
臺灣板橋地方法院刑事判決              97年度易字第2875號
公  訴  人  臺灣板橋地方法院檢察署檢察官
被      告  遠山文化實業有限公司
代  表  人  乙○○  原名盧俊.
上列被告因違反政府採購法案件，經檢察官提起公訴（97年度偵
字第2275號），本院判決如下：
    主  文
遠山文化實業有限公司之代表人，因執行業務，意圖影響採購結
果，而借用他人名義投標，科罰金新臺幣陸萬元。
    事  實
一、乙○○（俟到案後另行審結）係址設臺北縣泰山鄉○○路23
    號1 樓「遠山文化實業有限公司」（下稱遠山公司）之負責
    人，甲○○（業經本院以97年度易字第2875號判決判處有期
    徒刑3 月，緩刑2 年確定）則係址設臺北縣泰山鄉○○路23
    號1 樓「艾菲爾圖書社」之負責人。緣於民國96年6 月下旬
    ，乙○○上網得知臺北縣泰山鄉公所公開招標辦理「泰山鄉
    立托兒所96學年度第1 、2 學期教學教材」採購案，欲承包
    該採購案之業務，竟意圖影響採購結果，徵得甲○○之同意
    ，借用艾菲爾圖書社名義投標，於同年7 月4日 ，委由甲○
    ○填寫製作遠山公司、艾菲爾圖書社之標單、企劃書、報價
    單等投標文件後，乙○○旋即前往位於臺北縣泰山鄉○○路
    ○ 段55號之玉山銀行泰山分行，從遠山公司00000000 00000
    號帳戶提領新臺幣（下同）50,000元，並以其中36,000元向
    玉山銀行泰山分行購買以該銀行為發票人、支票號碼為ES00
    00000 、ES0000000 號、金額各為18,000元、受款人為泰山
    鄉公所之支票2 紙，作為遠山公司、艾菲爾圖書社之押標金
    ，再指示不知情之工讀生前往臺北縣泰山鄉公所投遞上開投
    標文件。嗣於同年7 月5 日，臺北縣泰山鄉公所辦理開標作
    業時，發現遠山公司及艾菲爾圖書社之外標封地址、報價單
    廠商名稱均相同，且押標金支票連號，察覺有異而移請法務
    部調查局臺北縣調查站調查，因而循線查悉上情。
二、案經法務部調查局臺北縣調查站報請臺灣板橋地方法院檢察
    署檢察官偵查起訴。
    理  由
一、本案被告遠山公司代表人即實際行為人乙○○有前揭犯罪事
    實一情，業據同案被告甲○○於本院審理時坦承不諱，復有
    遠山公司及艾菲爾圖書社外標封、標單、投標廠商聲明書、
    退還押標金申請書、企劃書、報價單、臺北縣泰山鄉公所96
    年7 月5 日開標紀錄等開標文件影本、玉山銀行泰山分行96
    年8 月21日玉山泰山字第07081302號函暨檢附遠山公司帳戶
    支票存摺存款取款憑條、玉山銀行簽發本行支票申請書、支
    票號碼ES00 00000、ES0000000 號支票影本2 紙附卷可稽（
    見97年度偵字第2275號卷第7 至22頁），本件事證明確，遠
    山公司代表人乙○○上開犯行堪以認定。又依政府採購法第
    92條之規定，係就公司人員因執行業務而為違反政府採購法
    各該規定時併處罰其事業主；按事業主為事業之主體，應負
    擔其所屬從業人員於執行業務時，不為違法行為之注意義務
    ，係處罰事業主怠於使從業人員不為此種犯罪行為之監督義
    務，換言之，從業人員就自己之違法行為負責，事業主則係
    就其所屬從業人員關於業務上之違法行為，負監督不周之責
    任，兩者各就犯罪構成要件負其責任，是以同案被告甲○○
    既坦認容許被告乙○○借用艾菲爾圖書社名義投標之行為，
    且被告乙○○確係遠山公司之負責人，負責遠山公司關於投
    標之事宜，則被告乙○○既因執行遠山公司業務而犯政府採
    購法第87條第5 項前段之罪，揆諸上揭說明，被告遠山公司
    即應依同法第92條之規定論處。
二、被告遠山公司應依政府採購法第92條規定，科以同法第87條
    第5 項之罰金。爰審酌政府採購法之制訂目的，在建立公平
    、公開之政府採購程序，以提升採購效率與功能，確保採購
    品質，使政府採購程序回歸市場競爭機制，然被告所為實際
    上已導致前開投標案缺乏價格競爭，使政府採購法所期待建
    立之競標制度無法落實，有害於公益等一切情狀，量處如主
    文所示之刑。
三、按法院認為應科拘役、罰金或應諭知免刑或無罪之案件，被
    告經合法傳喚無正當理由不到庭者，得不待其陳述逕行判決
    ，刑事訴訟法第306 條定有明文。本案被告經本院合法傳喚
    無正當理由不到庭，爰依據前開規定不待其陳述逕行判決。
四、同案被告乙○○業經通緝，俟經緝獲另行依法審結。
據上論斷，應依刑事訴訟法第299 條第1 項前段、第306 條，政
府採購法第87條第5 項前段、第92條，判決如主文。
本案經檢察官鄭潔如到庭執行職務。
中    華    民    國    98    年    7     月    16    日
                  刑事第十五庭  法  官  錢衍蓁
上列正本證明與原本無異。
如不服本判決，應於判決送達後10日內敘明上訴理由，向本院提
出上訴狀 (應附繕本) ，上訴於臺灣高等法院。其未敘述上訴理
由者，應於上訴期間屆滿後20日內向本院補提理由書「切勿逕送
上級法院」。
                                書記官  劉靜慧
中    華    民    國    98    年    7     月    16    日
附錄本案論罪科刑法條全文：
政府採購法第87條
意圖使廠商不為投標、違反其本意投標，或使得標廠商放棄得標
、得標後轉包或分包，而施強暴、脅迫、藥劑或催眠術者，處1
年以上7 年以下有期徒刑，得併科新臺幣3 百萬元以下罰金。
犯前項之罪，因而致人於死者，處無期徒刑或7 年以上有期徒刑
；致重傷者，處3 年以上10年以下有期徒刑，各得併科新臺幣3
百萬元以下罰金。
以詐術或其他非法之方法，使廠商無法投標或開標發生不正確結
果者，處5 年以下有期徒刑，得併科新臺幣1 百萬元以下罰金。
意圖影響決標價格或獲取不當利益，而以契約、協議或其他方式
之合意，使廠商不為投標或不為價格之競爭者，處6 月以上5 年
以下有期徒刑，得併科新臺幣1 百萬元以下罰金。
意圖影響採購結果或獲取不當利益，而借用他人名義或證件投標
者，處3 年以下有期徒刑，得併科新臺幣1 百萬元以下罰金。
容許他人借用本人名義或證件參加投標者，亦同。
第1 項、第3 項及第4 項之未遂犯罰之。
政府採購法第92條
廠商之代表人、代理人、受雇人或其他從業人員，因執行業務犯
本法之罪者，除依該條規定處罰其行為人外，對該廠商亦科以該
條之罰金。


司法院資訊處製作；財團法人民間司法改革基金會備份。
